【裁判字號】    98,上訴,1113
【裁判日期】    981028
【裁判案由】    違反毒品危害防制條例
【裁判全文】
臺灣高等法院高雄分院刑事判決        98年度上訴字第1113號
上  訴  人
即  被  告  甲○○
                    現於台灣高雄監獄執行中
選任辯護人  任進福律師
上列上訴人因違反毒品危害防制條例案件，不服臺灣高雄地方法
院98年度訴字第301號中華民國98年7月7日第一審判決（起訴案
號：臺灣高雄地方法院檢察署97年度偵字第17438號），提起上
訴，本院判決如下：
    主  文
原判決撤銷。
甲○○販賣第一級毒品，累犯，處有期徒刑壹拾伍年陸月。扣案
附表一、二所示之海洛因及附表三所示之大麻、附表四所示之甲
基安非他命，均沒收銷燬；扣案附表五所示之電子磅秤、研磨機
，均應予沒收，上開電子磅秤、研磨機上殘留之海洛因及甲基安
非他命均沒收銷燬；附表六、七所示之物，均沒收。
    事  實
一、甲○○前因違反毒品危害防制條例、偽造文書等案件，經法
    院判處應執行有期徒刑1 年2 月、8 月（減刑後）確定，二
    者接續執行並於民國96年8 月21日縮刑期滿執行完畢。詎仍
    不知悔改，明知海洛因、甲基安非他命、大麻業經公告列為
    毒品危害防制條例第2 條第2 項第1 款、第2 款之第一級、
    第二級毒品，不得非法持有或販賣，竟於97年6 月15日凌晨
    某時，基於意圖營利之犯意，在高雄市○○路（起訴書誤載
    瑞龍路）麥當勞旁，向真實姓名年籍不詳之人綽號「小曼」
    成年女子，同時以新臺幣（下同）16萬元販入第一級毒品海
    洛因、5 萬元販入第二級毒品甲基安非他命（即附表一、二
    、四之毒品，包含甲○○已先自行施用數量不詳之海洛因及
    甲基安非他命），並由該綽號「小曼」女子同時亦附贈大麻
    （附表三）、電子磅秤2 具、研磨機1 具（附表五）、未含
    法定毒品成分之不明粉末（附表七）、愷他命（附表八），
    其中電子磅秤2 具、研磨機1 具（附表五）、未含法定毒品
    成分之不明粉末（附表七）係供其作為研磨、秤重分裝以販
    賣第一級毒品海洛因及第二級毒品甲基安非他命用，而甲○
    ○則僅支付綽號「小曼」女子2 萬餘元現款，餘欠款部分則
    約定每月2-3 萬元分期攤付，甲○○當日凌晨購入上開海洛
    因及甲基安非他命後，即於當日清晨4 時許，在高雄市苓雅
    區○○○路148 之42號康橋商旅505 號所租用之房內先將販
    入塊狀海洛因先以綽號「小曼」女子所附贈之研磨機加以研
    磨後，並與所販入甲基安非他命再以綽號「小曼」女子所附
    贈之電子磅秤分別秤量分裝，以伺機販賣。嗣海巡署高雄縣
    機動查緝隊於97年6 月17日中午12時30分許，在高雄市苓雅
    區○○○路148 之42號康橋商旅505 號房內，當場扣得附表
    一至六所示之毒品海洛因、甲基安非他命、大麻及研磨機1
    具、電子磅秤2 具等物品。
二、案經海岸巡防總局南部地區巡防局移送臺灣高雄地方法院檢
    察署檢察官偵查後起訴。
    理  由
壹、證據能力部分
一、被告經查獲之蒐證照片8 張（警卷第15至18頁），係由攝影
    設備拍攝所得。因照相、攝影係屬機械性記錄特徵，也就是
    認識對象的是照相、攝影鏡頭，透過鏡頭形成的畫面映寫入
    膠卷或儲存裝置，然後還原於照相紙上或將之列印，故照相
    、攝影不含有人的供述要素。再現實情形與作為傳達結果的
    照相、攝影，在內容上的一致性是透過機械的正確性來加以
    保障的，在照相、攝影中，並不存在人對現實情形的知覺、
    記憶，在表現時經常可能發生的錯誤（如知覺的不準確、記
    憶隨時間推移而發生的變化），故照相當然是非供述證據。
    易言之，上開卷附蒐證照片部分，乃到場處理之警員，依機
    械之方式所留存之現場影像，並非供述證據，無傳聞法則適
    用，具有證據能力。
二、按法院或檢察官得囑託醫院、學校或其他相當之機關、團體
    為鑑定，並準用第203 條至第206 條之1 之規定，刑事訴訟
    法第208 條第1 項亦定有明文。依此，法院或檢察官對於審
    判或偵查中之案件，認須實施鑑定而選任鑑定人或囑託鑑定
    機關（團體）為之者，該等鑑定報告自具有證據能力。又對
    於司法警察機關調查中之案件，或有量大或急迫之情形，為
    因應實務之現實需求，如檢察官針對該類案件之性質（例如
    ：查扣之毒品必須檢驗其成份、對施用毒品之犯罪嫌疑人必
    須檢驗其體內有無毒品代謝反應、對於查扣之槍砲彈藥必須
    檢驗有無殺傷力等），認為當然有鑑定之必要者，經參考法
    務部92年5 月20日法檢字第092080203 號函送之法務部「因
    應刑事訴訟法修正工作小組」研討之刑事訴訟法修正相關議
    題第21則之共識結論，以及臺灣高等法院於92年8 月1 日舉
    行之刑事訴訟法新製法律問題研討會第三則法律問題研討結
    果之多數說（載於司法院92 年8月印行「刑事訴訟法新製法
    律問題彙編」第15頁至第18 頁） ，基於檢察一體原則，得
    由該管檢察長對於轄區內之案件，以事前概括選任鑑定人或
    囑託鑑定機關（團體）之方式，俾便轄區內之司法警察官、
    司法警察對於調查中之此類案件，得即時送請事前已選任之
    鑑定人或囑託之鑑定機關（團體）實施鑑定，該鑑定人或鑑
    定機關（團體）亦應視同受承辦檢察官所選任或囑託而執行
    鑑定業務，其等出具之書面鑑定報告應屬刑事訴訟法第206
    條所定之傳聞例外，當具有證據能力（法務部92年9 月1 日
    法檢字第0920035083號函可供參照）。卷附法務部調查局97
    年8 月4 日調科壹字第09723032110 號濫用藥物實驗室鑑定
    書、高雄市立凱旋醫院98年2 月7 日高市凱醫驗字第9458號
    濫用藥物成品檢驗鑑定書、高雄市立凱旋醫院97年10月3 日
    高市凱醫驗字第8401號濫用藥物成品檢驗鑑定書、高雄市立
    凱旋醫院98年6 月5 日轉碼編號Ａ00000000號濫用藥物尿液
    檢驗報告（委驗單位實為原審法院）等，既係原審法院及檢
    察官囑託法務部調查局及醫院所為之鑑定，自有證據能力。
    而卷附高雄醫學大學附設中和紀念醫院97年7 月8 日報告編
    號00 00- 000之檢驗報告，委驗單位雖係本案查獲單位海岸
    巡防總局南部地區巡防局，但係檢察長基於檢察一體，事前
    概括選任鑑定人或囑託鑑定機關而為之鑑定報告，該檢驗報
    告自屬刑事訴訟法第159 條第1 項所指例外情形，應具有證
    據能力。
三、又按被告以外之人於審判外之陳述，雖不符刑事訴訟法第
    159 條之1 至第159 條之4 等4 條之規定，然若當事人於審
    判程序中同意作為證據，法院審酌該言詞陳述或書面陳述作
    成時之情況，認為適當者，亦得為證據；又當事人、代理人
    或辯護人於法院調查證據時，知有刑事訴訟法第159 條第1
    項不得為證據之情形，而未於言詞辯論終結前聲明異議者，
    視為有前項之同意，同法第159 條之5 定有明文。此立法意
    旨在於傳聞證據未經當事人之反對詰問予以核實，原則上先
    予排除。惟若當事人已放棄反對詰問權，於審判程序中表明
    同意該等傳聞證據可作為證據；或於言詞辯論終結前未聲明
    異議，基於尊重當事人對傳聞證據之處分權，及證據資料愈
    豐富，愈有助於真實發見之理念，且強化言詞辯論主義，使
    訴訟程序得以順暢進行，上開傳聞證據亦均具有證據能力。
    本案除了上述蒐證照片、毒品及尿液檢驗報告、毒品之鑑定
    書外，公訴人、辯護人及被告對於本院以下引用之證據資料
    ，其中屬於傳聞證據部分，均未爭執其證據能力，本院並審
    酌該證據作成時之情況，認為並無不適當者，依上開說明，
    均認應有證據能力。
貳、實體部分（有罪部分）
一、訊據被告甲○○固坦承扣案附表一至七之海洛因甲基安非他
    命、大麻、電子磅秤、研磨機、空夾鏈袋、不明成份未有法
    定毒品粉末等品均為其所有，惟矢口否認有何意圖營利而販
    入第一級毒品海洛因、第二級毒品甲基安非他命，並於警詢
    辯稱: 綽號「小曼」女子叫我多買一點比較便宜，順便幫她
    賣，但我不幫她賣云云，另於本院及原審則辯稱：伊持有該
    等毒品是要供自己施用，並沒有要販賣的意思，大麻、2 台
    電子磅秤及1 台研磨機也是「小曼」給的，伊向「小曼」買
    海洛因是一塊一塊的，所以要自己研磨，伊磨好有些稀釋過
    ，伊就隨意裝進空的夾鍊袋，海洛因及甲基安非他命都是在
    康橋商旅505 號房分裝的云云。
二、經查：
（一）被告甲○○於97年6 月15日12時30分許，在高雄市苓雅區
      ○○○路148 之42號康橋商旅505 號房內，經警當場扣得
      附表一、二所示第一級毒品海洛因、附表四所示第二級毒
      品甲基安非他命、附表三所示大麻、附表五所示電子磅秤
      、研磨機、附表六所示夾鍊袋、附表七所示非法定毒品成
      份之不明粉末等物（即附表一至七）；其中附表所示一經
      磨過已呈粉狀之海洛因4 包，合計淨重15.72 公克（空包
      裝總重3.88公克），純度41.52 ％，純質淨重6.53公克。
      附表二所示之塊狀海洛因則淨重為8.40公克（空包裝總重
      1.03公克），純度90％，純質淨重7.56公克。附表三煙草
      品2 包則為大麻，合計淨重1.15公克（空包裝總重0.66公
      克）。附表四白色晶體2 包，其中1 包檢驗前淨重0.49公
      克、檢驗後淨重0.483 公克，另1 包白色結晶，檢驗前淨
      重24.324公克、檢驗後淨重24.313公克，則均驗出為為甲
      基安非他命陽性反應。附表五之研磨機1 具其上殘餘粉末
      經驗出海洛因，另附表五之電子磅秤2 具，其上殘餘粉末
      及晶體則亦經檢出海洛因及甲基安非他命陽性反應之事實
      ，此有法務部調查局97年8 月4 日調科壹字第0972303211
      0 號濫用藥物實驗室鑑定書、高雄市立凱旋醫院98年2 月
      7 日高市凱醫驗字第9458號濫用藥物成品檢驗鑑定書、高
      雄市立凱旋醫院97年10月3 日高市凱醫驗字第8401號濫用
      藥物成品檢驗鑑定書等在卷可稽（偵卷33頁、50頁，原審
      一卷43頁），復有蒐證照片8 張（警卷第15至18頁）、搜
      索、扣押筆錄、扣押物品目錄表（警卷第2 至6 頁），故
      被告將此部分之第第一級毒品海洛因研磨後與甲基安非他
      命後，各加以分裝之事實，已甚明確。
（二）又上開扣案之附表一、二所示海洛因及附表四所示之甲基
      安非他命，均由被告甲○○於97年6 月15日凌晨，在高雄
      市○○路之麥當勞旁，向真實姓名年籍不詳之人綽號「小
      曼」成年女子，同時以16萬元代價購入海洛因及5 萬元之
      代價購入甲基安非他命之事實，業據被告供承在卷（本院
      卷66頁）。又被告於本次向綽號「小曼」女子購入第一級
      海洛因、第二級毒品甲基安非他命之前曾多次向綽號「小
      曼」女子分別購買1000元、2000元、3000元及5000元不等
      之事實，亦據被告供承在卷（本院卷68頁及反面），足見
      被告平日須用之海洛因及甲基安非他命之數量不多。又被
      告於案發之際經查扣現金雖有22萬8000元，惟上開款項係
      向友人借得作為買車用之事實，業據被告供承在卷（原審
      二卷43頁、本院卷67頁反面），並供稱: （你買車為何要
      向人家借錢? ）因為我身上沒錢等語（本院卷68頁）。又
      被告經本案查獲前每月個人收入僅約3 萬餘元，縱令再加
      上其配偶收入至多亦僅7 、8 萬元之事實，亦據被告供承
      在卷（原審二卷45頁、本院卷67頁反面）。而被告本次向
      綽號「小曼」女子購買第一、二級毒品海洛因及甲基安非
      他命合計21萬元，而頭期款僅支付綽號「小曼」女子2 萬
      餘元，其餘之所積欠餘款則約定每月1 期每期付2 至3 萬
      元不等之事實，亦據被告已於原審供承在卷（原審二卷45
      -56 頁、49頁）。是被告平日入收不豐，本次竟向綽號「
      小曼」女子購入總計高達21萬元之第一級毒品海洛因、第
      二級毒品甲基安非他命（不含大麻及第三級毒品愷他命部
      分），復與綽號「小曼」女子約定分多期給付上開購買海
      洛因及甲基安非他命毒品之欠款，足見被告本次向綽號「
      小曼」女子購入第一級、第二級毒品應係供營利販賣用，
      否則如何能夠按期支付分期款之理。況本次被告向綽號「
      小曼」女子購入附表一、二、四所示之第一級毒品海洛因
      及第二級毒品甲基安非他命之同時，綽號「小曼」女子又
      附贈附表五之研磨機1 台、電子磅秤2 台及附表六之不明
      成份之粉末5 包，被告隨即於當日清晨4 時許，在其租用
      之高雄市苓雅區○○○路148 之42號康橋商旅505 號之房
      間內將販入塊狀海洛因以附表五所示之研磨機加以研磨後
      ，並將海洛因摻入附表七之不明成份之粉末，並與所販入
      甲基安非他命均再以扣案附表六之電子磅秤用以秤量分裝
      之事實，亦據被告已於本院審理時供承在卷（本院卷66頁
      反面及67頁），是被告果真購入上開海洛因及甲基安非他
      命係僅供自行施用，則綽號「小曼」女子何須再附贈被告
      電子磅秤、研磨機由被告自行研磨分裝之理，日被告既留
      用上開電子磅秤及研磨機，並自綽號「小曼」女子購得塊
      狀海洛因並自行分裝，復將購入已逾支付能力之甲基安非
      他命加以分裝，足見被告購入海洛因、甲基安非他命以伺
      機販賣之營利意圖，已甚顯明。另被告之辯護人雖以: 被
      告為何未將純度高達純度90％海洛因1 次稀釋成一定數量
      後分裝成多包後再出而獲更多利潤，足見被告購入海洛因
      並非販賣云云（本院卷45頁）。惟被告自於當日凌晨購入
      上開海洛因及甲基安非他命後，隨即於當日清晨在其上開
      505 號租用之房內研磨及分裝，業如前述，足見被告當時
      尚未完全將欲販賣之海洛因及甲基安非他命全數分裝完成
      ，否則若被告果真欲供己施用，則何須將塊狀海洛因研磨
      後，再稀釋分裝成4 包之必要。況由現場又經查扣空夾鍊
      袋1 包（附表七），足徵被告隨時有分裝成以伺機販賣之
      意圖，已甚顯明，故辯護人上開辯護意旨，仍難為有利被
      告之認定。
（三）本件被告於案發之際遭查獲時所扣得之第一級毒品海洛因
      ，業已分裝成4 包（即附表一）。被告於原審固先辯稱：
      分裝那麼多包是賣毒品之「小曼」送來就這樣云云（原審
      二卷39頁），然其後於原審及本院則供稱: 伊有用研磨機
      磨（海洛因），磨好就隨意裝等語（原審二卷41頁、本院
      卷66頁反面），先後雖有不符，惟由扣案研磨機、電子磅
      秤均經檢出海洛因陽性反應，此有高雄市立凱旋醫院濫用
      藥物成品97年10月3 日高市凱醫驗字第8401號檢驗鑑定書
      可按（偵卷50頁），足見被告所供: 本次海洛因曾以研磨
      機磨，磨好分裝等語，較屬可信。又按近年警方為查緝市
      面上流通之毒品不遺餘力，導致第一級毒品海洛因及第二
      級毒品甲基安非他命在市面上流通之價格亦不斷攀升，而
      一般單純購買毒品欲加施用者，即使有較充裕資金購買較
      多毒品，但絕少有購買毒品再自行加以研磨者，蓋施用毒
      品者自有一定聯絡方式（如本來即有固定貨源、可向人打
      聽或到特定場合即有人主動販賣等）與販賣者聯絡以取得
      毒品，甚至毒癮真的發作時，亦會設法也會找到貨源且基
      於海洛因及甲基安非他命若放置過久仍容易受潮變質之危
      險，故僅單純施用毒品者甚少會支出多餘之金額購買海洛
      因、甲基安非他命供己施用，以增加受潮變質之損失。又
      高純度海洛因全賴國外進口，國內顯只有最上游者才能取
      得此種貨源，而該等毒品皆是要作為稀釋後供販賣用，故
      僅有欲對高純度之毒品海洛因及甲基安非他命稀釋以供販
      賣獲利者，始會購買此種純度高之毒品，故若處單純施用
      者，顯無必要去購買高純度之海洛因及甲基安非他命之必
      要。惟本件被告購入純度高達90％之塊狀之海洛因及純度
      高達73％甲基安非他命後，竟對海洛因自行研磨並同時分
      裝海洛因及甲基安非他命，應於販入上開海洛因及甲基安
      非他命時，已有伺機欲販賣予不詳之人之營利意圖，已甚
      明確。故被告辯護人主張: 電子磅秤、研磨機雖均驗出海
      洛因及甲基安非他命陽性反應，然無法證明被告購入上開
      海洛因及甲基安非他命後加以磅秤，即有販賣之意圖云云
      ，則有誤會。
（四）被告之辯護人又以: 查獲時扣案之甲基安非他命2 包，其
      中1 包，檢驗前淨重0.49公克、檢驗後淨重0.483 公克，
      另1 包檢驗前淨重24.324公克、檢驗後淨重24.313公克，
      重量相差甚多，為何被告未將上毒品稀釋成一定數量分裝
      成很多包出售獲利，而僅分裝成2 包，足見被告購入甲基
      安非他命並非販賣云云（本院卷45頁）。惟依高雄醫學大
      學附設中和紀念醫院97年7 月8 日報告編號0000-000之檢
      驗報告顯示，扣案甲基安非他命純度已高達73％，而一般
      單純施用者亦鮮少為施用而能取得該等高純度之甲基安非
      他命外，就上述被告遭查獲時扣案之2 台電子磅秤為被告
      之過磅分裝之事實，業據被告本院審理時供承在卷（本院
      卷67頁），而扣案附表五所示之電子磅秤亦經檢出甲基安
      非他命陽性反應之事實，復有高雄市立凱旋醫院濫用藥物
      成品97年10月3 日高市凱醫驗字第8401號檢驗鑑定書（偵
      卷50頁），核與被告於本院審理時供稱: 伊曾於購買當日
      清晨在案發現場分裝等語相符，足見該2 具電子磅秤均為
      被告平日使用無訛。又本件扣案之2 包甲基安非他命之重
      量，由高雄市立凱旋醫院濫用藥物成品檢驗鑑定書（高市
      凱醫98年2 月7 日驗字第9458號）可知，扣案甲基安非他
      命其中1 包驗前淨重為0.49公克，另1 包驗前則重為24.3
      24公克，兩包重量雖相差甚多，然依前述，被告一次購入
      如此多量之甲基安非他命，以其平日收入難以支應購毒之
      款項等情觀之，實難認被告購入大量甲基安非他命，係完
      全供己施用，已如前述，故縱令被告將販入部分海洛因、
      甲基安非他命已自行施用屬實，然仍難解為無營利販賣之
      犯意。又參諸一般施用毒品者，為避免遭警查獲，每次僅
      會購買或攜帶少量毒品，以便於攜帶藏放及施用，斷無可
      能會一次大量購入毒品後，而藏放在其身邊以增加被警查
      獲之風險之理。惟本件由被告一次即購得大量之海洛因及
      甲基安非他命後，不但藏置在其飯店房間，復自行加以分
      裝，且現場又扣有附表五所示之電子磅秤、研磨機及附表
      六所示之空夾鍊袋1 包（辯護意旨理由中誤為扣案空夾鍊
      袋1 個），故被告當時雖僅分裝部分之甲基安非他命，然
      仍無解於購入大量甲基安非他命係供伺機販賣營利之意圖
      ，否則上開販入大量之甲基安非他命若僅供自行施用，則
      何須留存空夾鍊袋1 包之理，故辯護意旨上開所陳，仍難
      為有利被告之認定。復審之被告既以超出個人一個月之收
      入（3 萬餘元）向綽號「小曼」女子以5 萬元購入本次扣
      案之甲基安非他命，若非有意販賣，則何以能夠支應日後
      積欠綽號「小曼」女子每月2-3 萬元購買毒品欠款，足見
      被告購入上開甲基安非他命，亦係基於意圖營利販入而伺
      機販出之事實，應可認定。
（五）按販賣毒品罪，不以販入之後，復行販出為必要，只須意
      圖營利而販入，或販出，有一於此，犯罪即應成立，均不
      得視為未遂（最高法院90年度台上字第3913號、第6285號
      判決參照）。本件被告甲○○於案發前雖向綽號「小曼」
      女子多次購買毒品海洛因及甲基安非他命，而每次所購入
      金額均為1000元至5000元不等，已如前述，惟本次卻向綽
      號「小曼」女子一次購入多達21萬元之海洛因及甲基安非
      他命（尚不含綽號「小曼」女子所贈送之大麻及愷他命）
      ，顯已超出日常施用毒品之所需，況以被告每月收入經濟
      況狀，顯不足以支付尚須逐月攤還積欠綽號「小曼」女子
      之購毒費用，足見被告本次向綽號「小曼」女子購入大量
      海洛因及甲基安非他命，其供作販賣之意圖，已甚顯明。
（六）又以我國查緝毒品海洛因之施用或販賣一向執法甚嚴，對
      於販賣海洛因者尤科以死刑、無期徒刑之重度刑責，販賣
      海洛因、甲基安非他命既經政府懸為禁令、嚴加取締，且
      海洛因物稀價昂，取得不易，苟無利可圖，應無甘冒被查
      緝法辦判處重刑之危險，平白無端從事海洛因買賣之工作
      ，是其必有從中賺取買賣差價牟利之意圖，應屬合理之認
      定。又販賣海洛因命既係違法行為，當非可公然為之，亦
      無公定價格，且容易分裝、稀釋以增減份量，而每次買賣
      之價量，可能隨時依雙方關係深淺、資力、需求量及對行
      情之認知、來源是否充裕、查緝是否嚴謹、購買者被查獲
      時供述購買對象之可能風險之評估等情形，而異其標準，
      非可一概而論；而買受毒品之人通常亦無法探知販毒者賺
      取利潤幾何，是販賣毒品之利得，除被告坦承犯行或價量
      俱臻明確外，委難察得實情，職是之故，本件縱未確切查
      得已有販賣利得，但除別有確切事證，足認係按同一價格
      轉讓確未牟利者外，尚難執此認非法販賣之事證有所不足
      ，致知過坦承者難辭重典，飾詞否認者反得逞僥倖，而失
      情理之平，故本件顯見被告具有販賣海洛因、甲基安非他
      命營利之意圖甚明。
（七）綜上所述，本件被告販賣海洛因及甲基安非他命事證已甚
      明確，犯行洵堪認定。
參、論罪科刑、撤銷改判及沒收:
一、被告甲○○意圖營利而販入第一級毒品海洛因及第二級毒品
    甲基安非他命之行為，核其所為係犯毒品危害防制條例第4
    條第1 項、第2 項之販賣第一級毒品、第二級毒品罪。其於
    販賣前各持有海洛因及甲基安非他命之低度行為，應各為其
    販賣之高度行為所吸收，不另論罪。公訴意旨認被告甲○○
    所為，係犯毒品危害防制條例第5 條第1 項、第2 項之意圖
    販賣而持有第一級、第二級毒品罪（意圖販賣而持有第三級
    毒品罪詳如後述），尚有未洽，惟二者之基本犯罪事實相同
    ，自得變更起訴法條（檢察官於原審審判期日，並未當庭變
    更起訴法條，僅係「請求」原審法院變更起訴法條，尚難認
    公訴人已變更起訴法條），又被告持有大麻之行為，則另構
    成毒品危害防制條例第11條第2 項之持有第二級毒品罪。被
    告於同一時間自綽號「小曼」成年女子，一次意圖營利而販
    入海洛因、甲基安非他命及單純持有第二級毒品大麻罪，係
    一行為觸犯數罪名，為想像競合犯，應依刑法第55條前段之
    規定，從重依販賣第一級毒品罪處斷。公訴意旨雖認被告持
    有第二級毒品大麻部分，應與被告所犯販賣海洛因、甲基安
    非他命應分論併罰云云，然本件被告係以一行為同時取得海
    洛因、甲基安非他命及大麻，自無從以其主觀係意圖營利或
    單純持有而分論數行為之理，附此敘明。又被告甲○○前因
    違反毒品危害防制條例、偽造文書等案件，經法院判處應執
    行有期徒刑1 年2 月、8 月（減刑後）確定，二者接續執行
    ，甫於96年8 月21日縮刑期滿執行完畢，有臺灣高等法院被
    告前案紀錄表在卷可稽，其年以內故意再犯本件有期徒刑以
    上之罪，為累犯，本應依刑法第47條第1 項規定加重其刑，
    惟因販賣第一級毒品之法定本刑為死刑、無期徒刑，均依法
    不得加重，僅得就罰金部分加重其刑。又被告意圖牟利，而
    販入第一級、第二級毒品，於伺機販賣之際，即為警查獲，
    所查扣之毒品海洛因、甲基安非他命均合計各約24餘公克
    此與坊間販賣毒品之大、中盤商大量購入毒品多達數公斤或
    數10公斤甚至上百公斤影響社會治安重大之毒梟未可等比，
    是其惡性尚非重大，若處以該罪之法定最輕刑，不無情輕法
    重，其犯罪情狀尚非全然無可憫恕，爰依刑法第59條之規定
    減輕其刑，並僅就其所犯販賣第一級毒品海洛因之法定罰金
    刑部分，先加後減。
二、原審對被告販賣海洛因部分論罪科刑，固非無見。惟查: (1)
    被告係以5 萬元代價向綽號「小曼」女子購入甲基安非他命
    ，原審認被告係以約4 、5 萬元販入甲基安非他命，事實之
    認定已不明確，而有未恰。(2)原審對被告所犯販賣海洛因罪
    ，固論以累犯，惟漏未就法定罰金刑部分諭知加重，復於依
    刑法第59條減輕其刑，亦未就法定罰金刑部分諭知先加後減
    ，亦有未合。(3)扣案附表五之電子磅秤2 具、研磨機1 具，
    其上之殘留之海洛因及甲基安非他命部分，並非無法與上開
    機具分離，原審對電子磅秤及研磨機均一併諭知沒收並銷燬
    之，亦有未當。爰審酌被告甲○○明知施用毒品者容易上癮
    而戒除不易，毒品除嚴重傷害個人身心外，亦足以腐蝕民心
    國基，卻僅為一己私利，意圖營利而販入足以令人具成癮性
    、濫用性之海洛因及甲基安非他命，且犯後未坦承犯錯，量
    刑本不宜從輕，惟念其販入之海洛因及甲基安非他命尚未及
    流入市面等其他一切情況，爰量處有期徒刑15年6 月，以示
    懲儆。
三、按第一、二級毒品，不問屬於犯人與否，均沒收銷燬之，毒
    品危害防制條例第18條第1 項前段定有明文。本案扣案附表
    一、二所示之海洛因及附表三所示之大麻、附表四所示之甲
    基安非他命，均應依毒品危害防制條例第18條第1 項前段之
    規定沒收銷燬之。另裝放第一級毒品海洛因、第二級毒品甲
    基安非他命及大麻之包裝袋，因與內裝之毒品直接接觸，顯
    然分別會殘留有海洛因、甲基安非他命、大麻成分，無從析
    離（法務部調查局93年3 月19日調科壹字第09300113060 號
    函，曾就內裝海洛因之包裝袋，無論以何種方式分離，包裝
    袋內仍會有極微量海洛因殘留作成函釋，甲基安非他命及大
    麻亦顯然類同），亦無析離之實益與必要，自亦具有違禁物
    之性質，應一併宣告沒收銷燬之。另扣案附表五所示之電子
    磅秤2 部、研磨機1 部，均應予沒收，惟電子磅秤、研磨機
    其上殘留之海洛因粉末及甲基安非他命晶體，非不可以科學
    之方法將之與電子磅秤、研磨機等機具分離，故應予沒收銷
    燬之。另附表六所示之夾鏈袋1 包，應係供被告分裝販賣第
    一級、第二級毒品所用之物及附表七所示之非具有法定毒品
    成份之粉末5 包，雖均未驗出任何毒品反應，惟係預備用以
    稀釋海洛因並以之販賣所用之物，且均為被告所有，業據被
    告供承在卷（警卷12頁），均應依刑法第38條第1 項第2 款
    沒收。另附表八所示之愷他命部分亦無證據足以證明係犯本
    件販賣第三級毒品所用之物（理由後述），自不得於本案宣
    告沒收之。至附表九之吸食器2 個及針筒8 支（含束帶），
    係供被告施用毒品（海洛因、甲基安非他命）所用之物，業
    據被告已於警詢供明在卷，故無從認係被告犯本案販賣海洛
    因、甲基安非他命或持有大麻所用之物，尚不得於本案中諭
    知沒收。又附表十之扣案現金22萬8000元，亦無任何證據證
    明係與本案犯罪有何關連，自亦無從加以沒收，並附敘明。
肆、不另為無罪諭知部分
一、公訴意旨另以查獲被告時所扣得3 包甲基安非他命毒品內含
    第三級毒品愷他命之成分，因認認被告另犯有毒品危害防制
    條例第5條第3項之意圖販賣而持有第三級毒品罪云云。
二、按犯罪事實應依證據認定之，無證據不得認定犯罪事實；不
    能證明被告犯罪者，應諭知無罪之判決，刑事訴訟法第154
    條第2 項、第301 條第1 項分別定有明文。而認定犯罪事實
    所憑之證據，雖不以直接證據為限，間接證據亦包括在內；
    然而無論直接或間接證據，其為訴訟上之證明，須於通常一
    般之人均不致有所懷疑，而得確信其為真實之程度者，始得
    據為有罪之認定，倘其證明尚未達到此一程度，而有合理之
    懷疑存在時，即應為有利於被告之認定，更不必有何有利之
    證據，此有最高法院30年上字第816 號、76年臺上字第4986
    號判例可參。
三、訊據被告甲○○堅決否認販賣或意圖販賣而持有第三級毒品
    愷他命犯行，並辯稱:伊並不知為何扣案毒品中會有1包是愷
    他命等語。公訴意旨認被告犯有意圖販賣而持有第三級毒品
    罪，則無非係以扣案毒品送驗後含有愷他命之成分，而原審
    將查獲被告時原認為皆為甲基安非他命之毒品3 包送請鑑驗
    後，僅其中1 包毒品（即附表八，驗後淨重為1.447 公克）
    實為愷他命，而該包毒品並無甲基安非他命成分。又查獲被
    告於案發當時所採得之尿液，經高雄市立凱旋醫院檢驗結果
    （原審卷22頁），其尿液雖未檢出愷他命之陽性反應，然按
    毒品危害防制條例第4 條第3 項之販賣第三級毒品罪，或同
    條例第5 條第3 項之意圖販賣而持有第三級毒品罪，皆以被
    告購入前或購入後，有營利之意圖為必要。而除被告否認犯
    罪外，本案扣案附表八之所示愷他命，與同時被查扣之附表
    四編號2 所示驗後淨重為24.313公克之甲基安他命相較，其
    數量顯然不多，故縱令綽號「小曼」女子販賣甲基安非他命
    予被告時，混充為甲基安非他命而交予被告，然但並未有何
    證據足證被告取得該愷他命，有意圖營利要將之販售他人之
    證據，被告被訴意圖販賣而持有第三級毒品罪部分，應屬犯
    罪不能證明，惟公訴意旨此部分，與被告前揭販賣第一級毒
    品、第二級毒品有罪部分，具有想像競合犯之裁判上一罪關
    係，故被告被訴此部分意圖販賣而持有第三級毒品罪部分，
    不另為無罪之諭知。另扣案附表八之第三級毒品愷他命，仍
    基於無主刑即無從刑原則，自亦不得於本案宣告沒收，並此
    敘明。
據上論結，應依刑事訴訟法第369 條第1 項前段、第364 條、29
9 條第1 項前段、第300 條、毒品危害防制條例第4 條第1 項、
第2 項、第11條第2 項、第18條第1 項前段，刑法第11條、第47
條第1 項、第55條前段、第59條、第38條第1 項第2 款，判決如
主文。
本案經檢察官陳建年到庭執行職務。
中    華    民    國    98    年    10    月    28    日
                  刑事第八庭    審判長法  官   洪兆隆
                                      法  官   郭玫利
                                      法  官   李政庭
以上正本證明與原本無異。
如不服本判決應於收受本判決後10日內向本院提出上訴書狀，其
未敘述上訴理由者，並得於提起上訴後10日內向本院補提理由書
狀（均須按他造當事人之人數附繕本）「切勿逕送上級法院」。
中    華    民    國    98    年    10    月    28    日
                                      書記官   吳福連
附錄本件判決論罪科刑法條：
附表一
┌──┬───────────┬────┬───────┬────────┐
│編號│名稱                  │成分    │重量          │附註            │
├──┼───────────┼────┼───────┼────────┤
│1   │原編號03粉末檢品      │海洛因  │合計淨重15.72 │法務部調查局97年│
├──┼───────────┼────┤公克（空包裝總│8月4日調科壹字第│
│2   │原編號06粉末檢品      │海洛因  │重3.88公克），│00000000000號濫 │
├──┼───────────┼────┤純度41.52％， │用藥物實驗室鑑定│
│2   │原編號07粉末檢品      │海洛因  │純質淨重6.53公│書（偵卷33頁），│
├──┼───────────┼────┤克            │應予沒收銷燬。  │
│4   │原編號08粉末檢品      │海洛因  │              │                │
└──┴───────────┴────┴───────┴────────┘
附表二
┌──┬───────────┬────┬───────┬────────┐
│編號│名稱                  │成分    │重量          │附註            │
├──┼───────────┼────┼───────┼────────┤
│1   │原編號01塊狀檢品      │海洛因  │淨重8.40公克（│法務部調查局97年│
│    │                      │        │空包裝總重1.03│8月4日調科壹字第│
│    │                      │        │公克），純度90│00000000000號濫 │
│    │                      │        │％，純質淨重  │用藥物實驗室鑑定│
│    │                      │        │7.56公克      │書（偵卷33頁），│
│    │                      │        │              │應予沒收銷燬。  │
│    │                      │        │              │                │
└──┴───────────┴────┴───────┴────────┘
附表三
┌──┬───────────┬────┬───────┬────────┐
│編號│名稱                  │成分    │重量          │附註            │
├──┼───────────┼────┼───────┼────────┤
│1   │原編號10煙草檢品（含2 │大麻    │合計淨重1.15公│法務部調查局97年│
├──┤包）                  ├────┤克（空包裝總重│8月4日調科壹字第│
│2   │                      │大麻    │0.66公克）    │00000000000號濫 │
│    │                      │        │              │用藥物實驗室鑑定│
│    │                      │        │              │書，應予沒收銷燬│
│    │                      │        │              │。              │
└──┴───────────┴────┴───────┴────────┘
附表四
┌──┬───────────┬────┬───────┬────────┐
│編號│名稱                  │成分    │重量          │附註            │
├──┼───────────┼────┼───────┼────────┤
│1   │原編號11檢品（轉碼編號│甲基安非│白色結晶，檢驗│高雄市立凱旋醫院│
│    │B00000000）           │他命    │前淨重0.490公 │98年2月27日高市 │
│    │                      │        │克、檢驗後淨重│凱醫驗字第9458號│
│    │                      │        │0.483公克     │濫用藥物成品檢驗│
├──┼───────────┼────┼───────┤鑑定書（原審一卷│
│2   │原編號13檢品（轉碼編號│甲基安非│白色結晶，檢驗│43頁），應予沒收│
│    │B00000000）           │他命    │前淨重24.324公│銷燬。          │
│    │                      │        │克、檢驗後淨重│                │
│    │                      │        │24.313公克    │                │
└──┴───────────┴────┴───────┴────────┘
附表五
┌──┬────────────────┬────┬───────────┐
│編號│名稱                            │成分    │附註                  │
├──┼────────────────┼────┼───────────┤
│1   │原編號16電子磅秤二具（轉碼編號  │檢出甲基│高雄市立凱旋醫院97年10│
│    │B00000000、B00000000）          │安非他命│月3日高市凱醫驗字第   │
│    │                                │、海洛因│8401號濫用藥物成品檢驗│
├──┼────────────────┼────┤鑑定書（偵卷50頁），電│
│2   │原編號18研磨機一具（轉碼編號    │檢出海洛│子磅秤及研磨機應予沒收│
│    │B00000000）                     │因      │；其上殘留之海洛因及甲│
│    │                                │        │基安非他命均沒收銷燬。│
│    │                                │        │                      │
└──┴────────────────┴────┴───────────┘
附表六
┌──┬────────────────┬────┬───────────┐
│編號│名稱                            │成分    │附註                  │
├──┼────────────────┼────┼───────────┤
│1   │原編號17夾鍊袋一包              │        │刑法第38條第1 項第2 款│
│    │                                │        │沒收                  │
└──┴────────────────┴────┴───────────┘
附表七
┌──┬───────────┬────┬───────┬────────┐
│編號│名稱                  │成分    │重量          │附註            │
├──┼───────────┼────┼───────┼────────┤
│1   │原編號02粉末檢品      │均未含法│合計淨重17.51 │法務部調查局97年│
├──┼───────────┤定毒品成│公克（空包裝總│8月4日調科壹字第│
│2   │原編號04粉末檢品（含2 │分      │重3.61公克）  │00000000000號濫 │
├──┤包）                  │        │              │用藥物實驗室鑑定│
│3   │                      │        │              │書（偵卷33頁），│
├──┼───────────┤        │              │依刑法第38條第1 │
│4   │原編號05粉末檢品      │        │              │項第2 款沒收。  │
├──┼───────────┤        │              │                │
│5   │原編號09粉末檢品      │        │              │                │
└──┴───────────┴────┴───────┴────────┘
附表八
┌──┬───────────┬────┬───────┬────────┐
│編號│名稱                  │成分    │重量          │附註            │
├──┼───────────┼────┼───────┼────────┤
│1   │原編號12檢品（轉碼編號│愷他命  │白色結晶，檢驗│不予沒收        │
│    │B00000000）           │        │前淨重1.460公 │                │
│    │                      │        │克、檢驗後淨重│                │
│    │                      │        │1.447公克     │                │
└──┴───────────┴────┴───────┴────────┘
附表九
┌──┬────────────────┬────┬───────────┐
│編號│名稱                            │成分    │附註                  │
├──┼────────────────┼────┼───────────┤
│1   │原編號14吸食器二具              │        │不予沒收              │
├──┼────────────────┼────┤                      │
│2   │原編號15針筒八支                │        │                      │
└──┴────────────────┴────┴───────────┘
附表十
┌──┬────────────────┬────┬───────────┐
│編號│名稱                            │成分    │附註                  │
├──┼────────────────┼────┼───────────┤
│1   │原編號19現金22萬8千元           │        │不予沒收              │
└──┴────────────────┴────┴───────────┘


司法院資訊處製作；財團法人民間司法改革基金會備份。
